臺灣新北地方法院行政訴訟判決
                                      111年度交字第65號
原      告  韋雪慧
被      告  新北市政府交通事件裁決處
                    
代  表  人  李忠台（處長）
                    
訴訟代理人  黃曉妍律師

上列當事人間因交通裁決事件，原告不服被告民國110年12月20
日新北裁催字第48-CGNC00000號裁決，向本院提起行政訴訟，本
院判決如下：
    主  文
一、原告之訴駁回。
二、訴訟費用新臺幣300元由原告負擔。
    事實及理由
壹、程序方面：
    原告不服被告所為道路交通管理處罰條例第8條之裁決而提
    起撤銷訴訟，依行政訴訟法第237條之1，應適用交通裁決事
    件訴訟程序。本件因卷證資料已經明確，本院依同法第237
    條之7規定，不經言詞辯論，直接裁判。
貳、實體方面：
一、爭訟概要：
　　緣原告於民國（下同）110年11月4日17時「35分」許（舉發
    違反道路交通管理事件通知單及裁決書均載為「34」分，但
    依警員採證錄影擷取畫面所示則為「35」分；惟縱有誤差亦
    不影響本件違規事實認定之同一性），駕駛其所有之車牌號
    碼000-000號普通重型機車（下稱系爭機車），沿新北市○○
    區○○路0段○○○○市○○○○○○○○○路0段000巷○○○街○○○設○○○號誌
    管制之路口，而於行向號誌為圓形紅燈時，超越停止線而行
    駛至右側機車待轉區，繼而左轉駛入陽明街，上開過程適為
    於陽明街人道旁執行勤務之新北市政府警察局海山分局新海
    派出所警員目睹，乃於其駛來時予以攔截，並以原告有「闖
    紅燈（紅燈左轉）」之違規行為，當場填製新北市政府警察
    局掌電字第CGNC00000號舉發違反道路交通管理事件通知單
    予以舉發，記載應到案日期為110年12月4日前，並於110年1
    1月9日移送被告處理，原告於110年11月12日透過「交通違
    規申訴」系統向被告陳述不服舉發。嗣被告認原告有「駕車
    行經有燈光號誌管制之交岔路口闖紅燈」之違規事實，乃依
    道路交通管理處罰條例第53條第1項、第63條第1項（第3款
    ）及違反道路交通管理事件統一裁罰基準表等規定，於110
    年12月20日以新北裁催字第48-CGNC00000號違反道路交通管
    理事件裁決書（下稱原處分），裁處原告罰鍰新臺幣（下同
    ）1,800元、並記違規點數3點。原告不服，遂提起本件行政
    訴訟。
二、原告起訴主張及聲明：
（一）主張要旨：
   1、依據交通部109年6月30日研商「闖紅燈行為之認定如下：
      「車輛面對紅燈亮起後，仍超越停止線至銜接路段，含左
      轉、直行、迴轉及右轉（依箭頭綠燈允許行駛者除外），
      即視為闖紅燈行為。」。
   2、本案發生路口，停等區位置畫設於交叉路口及文化路邊，
      待轉停路口停等區滿即靠文化路路邊待轉停等。當日被員
      警攔下時，本人曾告知在文化路綠燈時，已越過停止線，
      因前方待轉機車已於文化路邊停等，原告依序停車位置在
      人行道後方。原告於陽明街轉綠燈時，因停等位置關係（
      當天路口無交警指揮交通），認應禮讓行人先行，再行轉
      入陽明街，卻因此收到罰單。
   3、因舉發爭議，舉發次日原告去警局詢問，要提申訴是否需
      先行申請調閱路口監視畫面為佐證，確認原告於文化路綠
      燈時已越停止線於路邊待轉。員警告知當原告提出申訴後
      ，他們會自動調閱查證。
   4、本件舉發警員從其拍攝方向無法看到原告行車（文化路）
      方向之停止線位置（被捷運橋墩擋住視線），在原告提出
      申訴後，被告不另行查證原告所提爭議「究竟何時越過停
      止線」，亦無其他證據證明原告有何闖紅燈之違規行為，
      竟逕以「行人已穿越行人穿越道」（行人穿越道不代表停
      止線，且行人先行本就是原告禮讓行人之結果）而據以裁
      罰，於法不符，當有違誤。
（二）聲明：原處分撤銷。
三、被告答辯及聲明：
（一）答辯要旨：
   1、經查員警密錄器所攝違規影像(「違規過程.mov」)及違規
      行向示意圖，當時陽明街號誌顯示為紅燈，文化路1段(往
      板橋區方向)之燈號亦為紅燈，參酌系爭路口時相運作說
      明，此時應為第3時相，故文化路1段(往臺北市方向)號誌
      應為紅燈，而於00：00：02至00：00：03處，可見有一身
      著粉色外套並騎乘藍色機車之騎士，於號誌顯示為紅燈時
      行駛於文化路1段且尚未抵達停止線，於抵停止線後逕行
      穿越該線左轉進入銜接之陽明街並隨即遭執勤員警攔停，
      比對員警攔查過程之影像(「攔停過程.mov」)及上開違規
      影像之放大圖，足證違規影像之騎士與員警攔停之騎士為
      同一人，核其行為確屬上開交通部109年11月2日交路字第
      1095008804號函釋闖紅燈之定義，有「闖紅燈」之違規屬
      實，被告依道路交通管理處罰條例第53條第1項作成裁罰
      處分應無不當，另有員警職務報告在卷可稽。
   2、再者，原告既為合法考領機車駕駛執照之人，有駕駛人基
      本資料為憑，其對上述規定應知之甚詳，並應確實遵守。
      是原告前揭所述，無非單方所執之詞，委無足取。
   3、綜上所述，被告依法裁處，應無違誤，原告之訴為無理由
      。
（二）聲明：原告之訴駁回。
四、爭點：
　　原告以其於綠燈時已過停止線而否認有原處分所指「駕車行
    經有燈光號誌管制之交岔路口闖紅燈」之違規事實，是否可
    採？　　
五、本院的判斷：
（一）前提事實：
      爭訟概要欄所載之事實，除原告以其於綠燈時已過停止線
      而否認違規外，其餘事實業為二造分別於起訴狀、答辯狀
      所不爭執，且有舉發違反道路交通管理事件通知單影本1
      紙、違規資料查詢報表影本1紙、交通違規申訴影本1紙、
      行向示意圖影本1紙、原處分影本1紙、新北市政府警察局
      海山分局交通違規報告書影本1紙、機車車籍查詢影本1紙
      （見本院卷第81頁、第83頁、第85頁、第91頁、第95頁、
      第109頁、第115頁）、警員採證錄影擷取畫面37幀（見本
      院卷第93頁、第113頁、第121頁至第187頁〈單數頁〉及警
      員採證錄影光碟1片（置於本院卷卷末存置袋）足資佐證
      ，是除原告主張及否認部分外，其餘事實自堪認定。
（二）原告以其於綠燈時已過停止線而否認有原處分所指「駕車
      行經有燈光號誌管制之交岔路口闖紅燈」之違規事實，不
      可採：　　
   1、應適用之法令：
    ⑴道路交通安全規則第102條第1項第1款：
      汽車行駛至交岔路口，其行進、轉彎，應依下列規定：一
      、應遵守燈光號誌或交通指揮人員之指揮，遇有交通指揮
      人員指揮與燈光號誌並用時，以交通指揮人員之指揮為準
      。
    ⑵道路交通標誌標線號誌設置規則第206條第5款第1目：
      行車管制號誌各燈號顯示之意義如左：五、圓形紅燈（一
      ）車輛面對圓形紅燈表示禁止通行，不得超越停止線或進
      入路口。
    ⑶道路交通管理處罰條例第3條第8款：
      本條例用詞，定義如下：八、車輛：指非依軌道電力架設
      ，而以原動機行駛之汽車（包括機車）、慢車及其他行駛
      於道路之動力車輛。
    ⑷道路交通管理處罰條例第53條第1項：
      汽車駕駛人，行經有燈光號誌管制之交岔路口闖紅燈者，
      處新臺幣1,800元以上5,400元以下罰鍰。
    ⑸道路交通管理處罰條例第63條第1項第3款：
      汽車駕駛人有下列各款所列條款之一者，除依原條款處罰
      鍰外，並予記點：三、有第四十三條、第五十三條或第五
      十四條情形之一者，各記違規點數三點。
    ⑹按「本細則依道路交通管理處罰條例第九十二條第四項規
      定訂定之。」、「處理違反道路交通管理事件之程序及統
      一裁罰基準，依本細則之規定辦理。前項統一裁罰基準，
      如附件違反道路交通管理事件統一裁罰基準表。」，違反
      道路交通管理事件統一裁罰基準及處理細則第1條、第2條
      第1項、第2項分別亦有明定，是違反道路交通管理事件統
      一裁罰基準及處理細則即係基於法律之授權所訂定，而該
      處理違反道路交通管理事件之統一裁罰基準（即「違反道
      路交通管理事件統一裁罰基準表」）已考量「違反事件」
      、「法條依據」、「法定罰鍰額度或其他處罰」、「違規
      車種類別或違規情節」、「期限內繳納或到案聽候裁決者
      」、「逾越應到案期限30日內，繳納罰鍰或到案聽候裁決
      者」、「逾越應到案期限30日以上60日以內，繳納罰鍰或
      到案聽候裁決者」、「逾越應到案期限60日以上，繳納罰
      鍰或逕行裁決處罰者」等因素，作為裁量之標準，並未違
      反授權之目的及裁量權之本質，是其不僅直接對外發生效
      力，且被告亦應受其拘束而適用之。
 　2、按交通部82年4月22日交路（82）字第009811號函釋：「
      車輛面對圓形紅燈時仍逕予穿越路口至銜接路段，含左轉
      、直行、迴轉及右轉（依箭頭綠燈允許行駛者除外）即視
      為闖紅燈之行為。」，又觀乎道路交通管理處罰條例第53
      條於94年12月28日修正之立法理由係謂：「汽車紅燈右轉
      之違規行為，其嚴重性未若闖紅燈直行、左轉彎或迴轉者
      ，爰將紅燈右轉之行為另規定於第二項，並另為罰則之規
      定」等語，由此益足證「紅燈左轉」亦屬闖紅燈的行為態
      樣之一；再者，交通部109年6月30日召開研商「闖紅燈行
      為之認定原則」會議紀錄：「會議結論：一、道路交通管
      理處罰條例有關闖紅燈行為之認定，本部前曾以82年4月2
      2日交路字第009811號函示面對圓形紅燈時超越停止線或
      闖紅燈之認定原則，經本次會議討論決議該函示應有檢討
      之需要，爰為促使駕駛人回歸於對標誌、標線之認知，同
      時兼顧執法技術層面與大眾接受程度，修正車輛「闖紅燈
      」行為之認定如下：（一）車輛面對紅燈亮起後，仍超越
      停止線至銜接路段，含左轉、直行、迴轉及右轉（依箭頭
      綠燈允許行駛者除外），即視為闖紅燈之行為。．．．」，
      而上開函釋及會議結論均屬交通部基於主管權責，就法令
      執行層面所為之解釋，與法律之本旨並無違誤，是除「紅
      燈右轉」之行為業經另以道路交通管理處罰條例第53條第
      2項規範外，自得予以援用。
   3、本件之舉發經過，業據警員於前揭「新北市政府警察局海
      山分局交通違規報告書」載稱：「職簡○夆於110年11月4
      日17時至19時擔服守望勤務，於當（4）日17時34分許在
      陽明街與文化路一段路口發現一台普重機紅燈左轉，該車
      行向為於文化路一段號誌變為紅燈後，自文化路一段北向
      行駛至文化路一段與陽明街口後，左轉往陽明街方向，並
      非於號誌變換前即穿越停止線進入待轉區內，故警方上前
      攔查及查明駕駛身分、製單舉發。」（見本院卷第109頁
      ）；而本件舉發之警員乃係受有專業訓練者，對於執行交
      通勤務所見事項之觀察程度，自遠較一般人更為專注，其
      所為之舉發自有高度之可信性，又警員執行公務時，本身
      即受有行政懲處責任之監督，衡情警員當不致甘冒上開行
      政懲處之風險，僅為開單即蓄意構陷原告；再者，由前揭
      警員採證錄影擷取畫面以觀，並參照新北市政府交通局11
      1年3月8日新北交工字第1110413257號函〈說明：．．。經查
      文化路1段與陽明街口號誌採4時相運作，各時相運作說明
      如下：《一》第1時相：文化路1段對開，往板橋方向號誌為
      直行及右轉箭綠燈，往臺北方向為直行箭頭綠燈。《二》第
      2時相：文化路1段往臺北方向遲閉，號誌為直行及左轉箭
      頭綠燈。《三》第3時相：文化路1段286巷單向通行，號誌
      為圓形綠燈。《四》第4時相：陽明街及文化路1段往板橋方
      向【紅燈右轉】開放通行，陽明街號誌為左、右轉箭頭綠
      燈；文化路1段號誌為圓形紅燈及右轉箭頭綠燈。三、旨
      案路口號誌燈號轉換係依預設時制循一定步階轉換，其順
      序為綠燈《行車與行人》、行人綠閃、行人紅燈、行車黃燈
      、行車紅燈《含路口號誌全紅清道之時間》，另各時相依序
      運作。另所附之時制計畫則載明黃燈3秒、全紅時間2秒。
      〉（見本院卷第103頁至第105頁），足見：「⑴畫面顯示時
      間2012/11/04〈下同〉17：35：33〈見本院卷第121頁〉，於
      第3時相而由文化路1段286巷駛出之機車已通過文化路而
      進入陽明街，而斯時往陽明街方向之行人穿越道上亦有行
      人行走，又依朝陽明街方向行駛機車之位置及路線所示，
      以行人穿越道至地下道出入口處間之路側為待轉起駛點之
      機車應僅3輛〈見本院卷第127頁〉。⑵於17：35：34〈見本院
      卷第149頁〉，有一機車〈駕駛人著桃紅色上衣〉行經行人後
      方之行人穿越道上〈靠近路邊〉，隨即有眾多機車駛入陽明
      街，嗣於17：35：49，警員攔行經其旁之一女姓駕駛人〈
      著桃紅色上衣〉。」，此核與舉發警員於上開「新北市政
      府警察局海山分局交通違規報告書」所述情節亦無不合；
      再者，苟如原告所述於綠燈時即已超越停止線，則於綠燈
      結束後至轉換紅燈之間，因尚有「黃燈3秒、全紅2秒」，
      亦即於5秒後始有行人會進入其行向前方之行人穿越道，
      而依照新北市政府交通局111年3月8日新北交工字第11104
      13257號函所檢附板橋區文化路1段與陽明街路口之示意圖
      及Google街景圖（見本院卷第105頁、第189頁、第191頁
      ）所示，原告行向前方之行人穿越道與停止線亦甚為接近
      （於靠近路邊處距離尤短），故縱然機車待轉區內有諸多
      機車待轉，但以行人穿越道至地下道出入口處間之路側為
      待轉起駛點之機車既僅3輛，則衡情原告尚非不可於綠燈
      時通過停止線、行人穿越道而靠近機車待轉區，又豈會於
      紅燈時始駛經行人穿越道而增加其需禮讓行人所生之不便
      ？凡此，俱見原告空言其係於綠燈時已過停止線而否認違
      規，實與常情及事理不符而無足採信；則原告既於前揭時
      、地駕駛系爭機車面對紅燈亮起後，仍超越停止線而左轉
      ，經警員當場攔截製單舉發，而原告於應到案限前到案陳
      述不服舉發，故被告據之乃以原處分裁處原告前揭處罰內
      容，觀諸前開規定，依法洵屬有據。
（三）本件判決基礎已經明確，兩造其餘的攻擊防禦方法及訴訟
      資料經本院斟酌後，核與判決結果不生影響，無一一論述
      之必要，一併說明。
（四）本件第一審裁判費為300元，所以確定第一審訴訟費用額
      為300元，由原告負擔。
六、結論：原處分並無違誤，原告訴請撤銷為無理由，應予駁回
    。
中    華    民    國    111   年    5     月    31    日
                  行政訴訟庭  法  官  陳鴻清
一、上為正本係照原本作成。
二、如不服本判決，應於判決送達後20日內，向本院提出上訴狀
    並表明上訴理由（原判決所違背之法令及其具體內容或依訴
    訟資料可認為原判決有違背法令的具體事實），其未載明上
    訴理由者，應於提出上訴後 20 日內向本院補提理由書（上
    訴狀及上訴理由書均須按他造人數附繕本，如未按期補提上
    訴理由書，則逕予駁回上訴），並應繳納上訴裁判費新臺幣
    750 元。
                              書記官  李玉秀
中    華    民    國    111   年    5     月    31    日